【裁判字號】    89,易,5210
【裁判日期】    900316
【裁判案由】    詐欺
【裁判全文】
臺灣高雄地方法院刑事判決                        八十九年度易字第五二一號
    公  訴  人  臺灣高雄地方法院檢察署檢察官
    被      告  乙○○
右列被告因詐欺案件，經檢察官提起公訴（八十八年度偵字第二八一五○號），本院
判決如左：
    主  文
乙○○無罪。
    理  由
一、公訴意旨略以：被告乙○○係忠欣實業有限公司（下稱忠欣公司）之負責人，該
    公司從事道路工程施作業務，由其夫即被告戊○○（現正通緝中）對外業務，被
    告乙○○在內負責財務收支，於民國八十八年二月間，因自上手之互助營造公司
    ，次承攬台積電六廠道路工程及其他工程，彼二人明知其本人及忠欣公司均乏支
    付能力，基於共同意圖為自己不法所有之概括犯意，責由被告戊○○出面，詐向
    告訴人丁○○○混凝土有限公司（下稱盛發公司），依上開工程所需規格訂購瀝
    青、混凝土等貨，盛發公司之承辦業務之人誤信忠欣公司施工完成後，被告戊○○能領取報酬清償貨款而同意出貨，自八十八年二月起至五月止，先後多次依約
    交貨至其指定之施工工地，總計出貨金額達新台幣（下同）二百二十六萬七千一
    百三十二元；在同年三月間盛發公司派員至忠欣公司結算每二個月之貨款，被告
    乙○○明知無力兌現票款，仍簽發乙紙以忠欣公司為發票人、八十八年五月十日
    為發票日、面額二十二萬八千九百九十二萬之支票敷衍，誤使盛發公司繼續出貨
    ，屆期提示，因存款不足，遭拒絕付款，再經向被告乙○○及戊○○查詢，竟騙
    請只要繼續供貨至八十八年五月十五日完工，可順利向上手領取承攬報酬後，一
    定付清貨款云云，經向互助營造公司查知屆期確會支付現金，乃不察其偽而續出
    貨。嗣於八十八年五月十五日，被告戊○○領取承攬報酬，電約當晚六時三十分
    許，在岡山交流道付款，盛發公司派員赴約苦候不著，復當場經被告戊○○來電
    諉稱隔天中午親送至盛發公司云云，屆時爽約，始知受騙。因認被告乙○○涉犯
    刑法第三百三十九條第一項之詐欺取財罪嫌。
二、按犯罪事實應依證據認定之，無證據不得認定其犯罪事實；復不能證明被告犯罪
    者，應諭知無罪之判決，刑事訴訟法第一百五十四條、第三百零一條第一項分別
    定有明文。次按認定不利於被告之事實，須依積極證據，苟積極證據不足為不利
    於被告事實之認定，即應為有利於被告之認定，更不必有何有利之證據。另告訴
    人之指訴，係以使被告受刑事訴追為目的，是其陳述是否與事實相符，仍應調查
    其他證據以資審認。最高法院三十年上字第八一六號及五十二年臺上字第一三○○號分別著有判例足資參照。本件公訴意旨認為被告乙○○涉有詐欺犯行，無非
    以告訴人盛發公司代表人甲○○及告訴代理人丙○○之指訴、出貨單影本五紙、
    出貨驗收單影本四十七紙、配合設計報告表影本乙紙、及支票與其退票理由單影
    本各乙紙，為其論據。
三、訊據被告乙○○固坦承確為忠欣公司之負責人，並由其簽發支票五紙予盛發公司
    ，以為貨款之給付，其中於八十八年二月二十三日簽發以忠欣公司為發票人、發
    票日八十八年五月十日、面額二十二萬八千九百九十二萬之支票乙紙，屆期經盛
    發公司提示，因存款不足而遭退票之事實不諱，惟堅決否認有何詐欺犯行，辯稱
    ：伊僅為忠欣公司之名義負責人，伊係任職於聲達汽車保養廠擔任會計工作，公
    司之實際經營均由伊夫戊○○為之，伊並不知公司之經營狀況，且伊係因戊○○
    之交代，始簽發五張支票予盛發公司，伊並無向盛發公司表示先出貨讓台積電之
    工程能如期完工，以便取得工程款來支付貨款，而其中四張支票均已兌現，發票
    日八十八年五月十日之支票因存款不足遭退票後，盛發公司人員丙○○有與伊妹
    夫黃掌前來找伊，請伊處理該筆款項，伊告訴丙○○並不清楚公司營運狀況，且
    當時工程款尚未領取，盛發公司可先扣押該工程款等語。經查：
  (一)被告乙○○確為忠欣公司之負責人，並由其簽發支票五紙予盛發公司，以為貨款
    之給付，其中於八十八年二月二十三日簽發以忠欣公司為發票人、發票日八十八
    年五月十日、面額二十二萬八千九百九十二萬之支票乙紙，屆期經盛發公司提示
    ，因存款不足而遭退票之事實，業據被告於偵查及本院審理時均供承不諱，核與
    證人即告訴人代表人甲○○於偵查時、告訴代理人丙○○於偵查及本院審理時證
    述之情節相符，並有被告乙○○所提出之明細表乙紙及支票存根影本五紙、及發
    票日八十八年五月十日之支票及其退票理由單影本各乙紙附卷可稽。此部分之事
    實，應堪認定。
  (二)據證人即告訴人代表人甲○○於偵查時證稱：伊係經朋友介紹而與被告戊○○接
    洽，向伊購買瀝青、混凝土等貨物，於八十八年一月間起交易至同年四、五月就
    未再出貨，尚積欠伊二百多萬元，而被告乙○○是忠欣公司負責人，且由其簽發
    支票予伊等語，並證人即告訴代理人丙○○於偵查中證述：忠欣公司係於八十八
    年三月開始跳票，因被告戊○○及乙○○向伊稱：等到台積電道路工程完工收款
    ，即可給付貨款等語，故伊始繼續出貨，結果並沒有，而被告乙○○所簽發之五
    紙支票，四紙支票金額均已給付，其中面額四萬二千元及四十萬元之支票有兌現
    ，面額四十五萬多元及二十萬元之支票，是於退票後拿現金換回等語，亦於本院
    審理時證稱：被告等所購買之貨款共計四百多萬元，分別為台積電及新市○○道
    路工程，本件貨品交易均係被告戊○○與伊處理，並無與被告乙○○接洽，但係
    向被告乙○○請款的，並由被告乙○○簽發五張支票，以為貨款之給付，被告乙○○並向伊稱：先出貨讓台積電之工程能如期完工，以便取得工程款來支付貨款
    等語，而其中四張支票已兌現，發票日八十八年五月十日之支票遭退票，伊有與
    被告乙○○之妹夫找過被告乙○○等語。復證人即被告乙○○之妹夫黃掌於本院
    審理時證陳：伊與丙○○本已認識，由伊介紹被告戊○○與丙○○認識，伊曾與
    丙○○找過被告乙○○，此係因丙○○找不到被告戊○○，故請伊陪同前去找被
    告乙○○，請他解決債務問題，被告乙○○告訴丙○○他也找不到戊○○，且公
    司事情均由戊○○處理，他並不清楚公司之營運狀況，被告乙○○是在高雄的汽
    車保養廠上班，且當時工程均已完成，工程款均由被告戊○○領走，並無出貨問
    題，伊僅前去找過被告乙○○一次，又據伊所知盛發公司與被告戊○○之台積電
    工程款係聯合取款，此係因雙方互不信任，但最後全部款項均由被告戊○○領取
    等語。
  (三)綜據上述事證以觀，被告乙○○雖確為忠欣公司之負責人，並由其簽發五張支票
    予盛發公司，以為貨款之給付，而其中於八十八年二月二十三日所簽發忠欣公司
    為發票人、發票日八十八年五月十日、面額二十二萬八千九百九十二萬之支票乙
    紙，屆期經盛發公司提示，因存款不足而遭退票，已如前述。惟本件貨品之交易
    ，實際上均由被告戊○○與告訴人接洽，並由被告戊○○收取貨物一節，為告訴
    人代表人甲○○及告訴代理人丙○○證述在卷，並有出貨單影本五紙、出貨驗收
    單影本四十七紙、配合設計報告表影本乙紙在卷可考，是被告乙○○並未參與本
    件交易之洽商及聯繫等情，已堪認定。復被告乙○○雖為忠欣公司之負責人，並
    由其簽發支票予盛發公司以為貨款之給付，然被告乙○○與戊○○係屬夫妻關係
    ，故推由被告乙○○為忠欣公司之名義負責人，實際經營忠欣公司之營運者為被
    告戊○○，且係因被告戊○○之交代，被告乙○○始簽發支票予盛發公司以為貨
    款之給付，尚與一般社會常情相符；復參以被告乙○○自七十九年十二月二十九
    日迄今，係任職於聲達汽車企業股份有限公司擔任會計工作，有在職證明書乙紙
    為據；且並無任何證據足以證明被告乙○○確有參與忠欣公司之經營、或由其負
    責忠欣公司之財務收支業務；準此，足見被告乙○○應未實際參與忠欣公司之營
    運。是尚難僅據被告乙○○為忠欣公司之名義負責人，並由其簽發支票予盛發公
    司以為貨款之給付，即認被告乙○○確有參與公司之營運，或由其負責忠欣公司
    之財務收支業務。又證人即告訴代理人丙○○於偵查時證稱：忠欣公司係於八十
    八年三月開始跳票，但被告戊○○及乙○○向伊稱：等到台積電道路工程完工收
    款，即可給付貨款，故伊始繼續出貨，結果並沒有等語，並據告訴人於偵查時陳
    稱：被告乙○○所簽發之五張支票，係雙方自八十七年十一月至八十八年二月間
    交易所開具之付款支票，與告訴之出貨單及出貨驗收單之款項無關等語；復觀之
    被告乙○○所簽發之支票均係在八十八年二月二十三日前所簽發，有被告乙○○
    所提出之明細表乙紙及支票存根影本五紙附卷可證。準此，被告乙○○所簽發之
    上開支票，與本件系爭之款項無關，並簽發支票時，忠欣公司尚未遭退票，是亦
    無須向盛發公司表示先出貨使台積電之工程能如期完工，以便取得工程款後給付
    告訴人之貨款，且證人黃掌係於被告戊○○逃匿無蹤後，與盛發公司之丙○○前
    去找被告乙○○，欲使被告乙○○解決上開債務問題，當時工程均已完成，工程
    款已由被告戊○○領走，並無出貨問題等情，亦據證人黃掌於本院審理時之證述
    在卷，是此時被告乙○○亦不可能向盛發公司佯稱如上言語；而縱如告訴人確因
    被告等曾表示先出貨使台積電之工程能如期完工，以便取得工程款後給付告訴人
    之貨款，始陷於錯誤，而繼續出貨，惟如前所述，本件交易均係由被告戊○○與
    告訴人接洽、聯繫，工程及貨物收受亦均由被告戊○○為之，是上開之言語，衡
    情亦應係由被告戊○○所為，並非被告乙○○向告訴人佯稱上情；此外，亦無任
    何證據足資證明被告乙○○確有向告訴人佯稱如上言詞，而使告訴人陷於錯誤繼
    續出貨。從而，尚難據告訴人片面之詞，在無其他證據可資佐證下，遽認被告乙○○確有施以如上之詐術。
三、綜上所述，被告乙○○既非實際參與忠欣公司之經營，本件交易之接洽及聯繫亦
    均由被告戊○○為之，被告乙○○並未參與，且無施以任何詐術使告訴人陷於錯
    誤，尚不得僅以被告乙○○確為忠欣公司之名義負責人，及簽發支票予盛發公司
    以為貨款給付之事實，而遽認被告乙○○確有右揭詐欺取財之犯行；依上所述，
    公訴人及告訴人之指述均尚不足以證明被告犯罪。此外，復查無其他積極證據足
    以證明被告確有公訴人所指之犯行，揆諸前揭說明，不能證明被告犯罪，依法應
    諭知無罪之判決。
四、至被告戊○○所涉犯詐欺罪部分，俟被告戊○○通緝緝獲到案後，另予審結，併
    予敘明。
據上論斷，應依刑事訴訟法第三百零一條第一項，判決如主文。
本案經檢察官郭武義到庭執行職務。
中      華      民      國        九十    年      三    月      十六    日
                                  臺灣高雄地方法院刑事第六庭
                                      法  官  洪榮家
右正本證明與原本無異。
如不服本判決，應於判決送達後十日內，向本院提出上訴狀。
                                      書記官  曾定家
中      華      民      國        九十    年      三    月      十六    日


司法院資訊處製作；財團法人民間司法改革基金會備份。
